最高法院刑事判決　　　　　　九十四年度台上字第三八四五號
　　上　訴　人　台灣高等法院台中分院檢察署檢察官
　　被　　　告　甲○○
　　　　　　　　　　　　號12.
　　　　　　　　乙○○
上列上訴人因被告等違反公職人員選舉罷免法案件，不服台灣高
等法院台中分院中華民國九十四年一月二十日第二審更審判決（
九十三年度選上更(一)字第七三號，起訴案號：台灣台中地方法院
檢察署九十一年度選偵字第二五號），提起上訴，本院判決如下
：
    主  文
上訴駁回。
    理  由
按刑事訴訟法第三百七十七條規定，上訴於第三審法院，非以判
決違背法令為理由，不得為之。是提起第三審上訴，應以原判決
違背法令為理由，係屬法定要件。如果上訴理由狀並未依據卷內
訴訟資料，具體指摘原判決不適用何種法則或如何適用不當，或
所指摘原判決違法情事，顯與法律規定得為第三審上訴理由之違
法情形，不相適合時，均應認其上訴為違背法律上之程式，予以
駁回。本件原判決認定被告甲○○係台中市西區後龍里里長，平
日與被告乙○○交情良好，乙○○於九十一年一月間參選第十五
屆台中市議會第一選區（中、西區）議員選舉，甲○○基於概括
之犯意，自民國九十一年一月二十三日起至同月二十五日止，為
幫助乙○○當選，連續於如原判決附表（下稱附表）編號一至六
所示時、地，各以新台幣（下同）一千元之代價，向第一選區有
選舉權之林瑞碧、劉再添、錢林許憤、賴林梅及陳鶴成等人交付
賄賂，另以五百元之代價，向廖江中交付賄賂，並要求其於九十
一年一月二十六日投票支持乙○○，約其投票權為一定之行使，
嗣經警查獲；另以公訴意旨略稱：乙○○係與甲○○共同基於買
票賄選之概括犯意，於九十一年一月二十二日中午十二點多，在
台中市○區○○路一段六十六之二十號其競選總部內，當場拿出
一千元之紙鈔共五萬元交付甲○○，囑其買票賄選，甲○○應允
而收下該五萬元，並為前揭買票之行為，因認乙○○涉犯公職人
員選舉罷免法第九十條之一第一項之賄選罪嫌。經審理結果，認
甲○○罪證明確；乙○○犯罪不能證明，因而撤銷第一審關於被
告等不當之判決，改判論處甲○○連續對有投票權之人，交付賄
賂，而約其投票權為一定之行使罪刑；另諭知乙○○無罪。已綜
核卷內全部證據資料，詳加審酌論斷，從形式上觀察，並無違背
法令之情形存在。查證據之取捨及證據證明力如何，均屬事實審
法院得自由裁量、判斷之職權，苟其此項裁量、判斷，並不悖乎
通常一般之人日常生活經驗之定則或論理法則，又於判決內論敘
其何以作此判斷之心證理由者，即不得任意指摘其為違法，據為
提起第三審上訴之合法理由。原判決以甲○○於檢察官偵查中固
供述，係乙○○授意並於收受五萬元之賄款後始進行賄選。惟其
於警詢及原審審理中則均否認上情，顯見其前後所供不一，而具
瑕疵。參以甲○○於偵查中為前開供述時，曾要求檢察官能否不
要收押，此亦經載明偵查筆錄（偵查卷第一０七頁），審酌上開
情節，甲○○此部分之自白尚非無疑，殊不得資為論處乙○○罪
刑之唯一依據，此外又查無其他任何積極證據，足認乙○○有與
甲○○共同買票賄選之犯行，詳予說明論敘【見原判決三─（四
）】。經核該取捨判斷之理由並無悖予經驗法則及論理法則，無
判決理由矛盾之違法可言。上訴意旨仍執前詞謂甲○○於偵查中
不利乙○○之供述並無瑕疵，其無構詞誣陷之可能云云。純係就
原審取捨證據與自由判斷證據證明力及已調查說明之事項，徒以
自己之說詞，指摘其為違法，並為單純事實上之爭執，自不足據
以辨認原判決已具備違背法令之形式。另刑事訴訟法所稱依法應
於審判期日調查之證據，係指與待證事實有重要關係，在客觀上
顯有調查必要性之證據而言，故其範圍並非漫無限制，必其證據
與判斷待證事實之有無，具有關連性，得據以推翻原判決所確認
之事實，而為不同之認定，若僅係枝節性問題，或所證明之事項
已臻明瞭，因欠缺調查之必要性，原審未為無益之調查，自無違
法可言。甲○○於偵查中所為不利乙○○之供述，既不足資為論
處乙○○罪刑之依據，則甲○○究係出於何種原因而為前開供述
，顯與待證事實無重要關係，在客觀上不具調查之必要性，檢察
官於審判中亦未聲請調查該等證據，原審未為無益之調查，尤無
違法之處。又按預備或用以行求期約或交付之賄賂，不問屬於犯
人與否，沒收之。公職人員選舉罷免法第九十條之一第三項定有
明文。原判決認扣案現金四萬二千元，及未扣案現金三千五百元
，分屬預備之賄賂及已交付之賄賂，依前揭規定予以沒收，核無
違誤，檢察官上訴意旨以原判決未說明前開現款係屬何人所有，
而指摘違法，難認係適法之第三審上訴理由。綜上所述，應認本
件上訴違背法律上之程式，從程序上予以駁回。
據上論結，應依刑事訴訟法第三百九十五條前段，判決如主文。
中　　華　　民　　國　九十四　年　　七　　月　二十一　日
                      最高法院刑事第三庭
                          審判長法官  紀　俊　乾
                                法官  黃　正　興
                                法官  劉　介　民
                                法官  陳　東　誥
                                法官  吳　昆　仁
      本件正本證明與原本無異
                                      書  記  官
中　　華　　民　　國　九十四　年　　七　　月　二十二　日
                                                      Ｃ
